臺灣板橋地方法院刑事判決　　　　　　 100年度易字第1247號
公　訴　人　臺灣板橋地方法院檢察署檢察官
被　　　告　劉建德
上列被告因違反家庭暴力防治法等案件，經檢察官提起公訴（10
0 年度偵字第3349、5931 號），本院判決如下：
    主  文
劉建德犯恐嚇危害安全罪，累犯，處有期徒刑參月，如易科罰金
，以新臺幣壹仟元折算壹日，又犯違反保護令罪，累犯，處有期
徒刑肆月，如易科罰金，以新臺幣壹仟元折算壹日。應執行有期
徒刑伍月，如易科罰金，以新臺幣壹仟元折算壹日。
    事  實
一、劉建德前因詐欺案件，經臺灣板橋地方法院以97年度簡上字
    第1401號判決處有期徒刑4月確定，於民國98年5月27日易科
    罰金執行完畢。劉建德係莊莉莉之子，2 人間具有家庭暴力
    防治法第3 條之家庭成員關係，劉建德於下列時間、地點，
    分別為下列行為：
(一)、於100 年1 月18日上午11時40分許，在2 人位於新北市○○
    區○○路84號4 樓住處內，因向莊莉莉索討金錢遭拒，2 人
    遂發生爭執，劉建德憤而摔毀屋內電風扇（所涉毀棄損壞罪
    嫌業據撤回告訴，另經檢察官為不起訴之處分），並基於恐
    嚇之犯意，手持剪刀朝莊莉莉揮舞，並恫稱「要拿刀子殺死
    妳」等語，使莊莉莉因而心生畏懼（所涉違反民事通常保護
    令罪嫌，另經檢察官為不起訴之處分），旋逃至屋外報警，
    嗣警方獲報於同日下午1 時許抵達上址時，劉建德仍承前恐
    嚇之接續犯意，緊閉住處房間大門，在房間內手持剪刀猛力
    刺鑿房門使之喪失效用（所涉毀棄損壞罪嫌業據撤回告訴，
    另經檢察官為不起訴之處分），並對莊莉莉恫喝稱「要拿刀
    子砍死妳」、「走出這個門就要對妳不利」、「幹你娘」等
    語，使莊莉莉心生畏懼（所涉公然侮辱罪嫌業據撤回告訴，
    另經檢察官為不起訴之處分），並於警方進入劉建德房間之
    際，雙手分持鋁棍及剪刀欲攻擊執行職務之員警（所涉妨害
    公務罪嫌，另經檢察官為不起訴之處分），嗣為警制伏後，
    扣得紅色剪刀1 把、鋁製桿子1 支、玻璃球及吸食器各1 個
    （所涉違反毒品危害防制條例罪嫌部分，另案經檢察官為不
    起訴之處分）。
(二)、劉建德前因對莊莉莉有家庭暴力行為，業據莊莉莉向本院聲
    請核發民事通常保護令，經本院於99年10月27日以99年度家
    護字第1295號核發民事通常保護令，裁定劉建德不得對莊莉
    莉實施身體或精神上不法侵害之行為，亦不得對莊莉莉為騷
    擾之聯絡行為，有效期間為1 年。詎劉建德因上述恐嚇行為
    ，經警方告知法院業已核發上述保護令後，明知上開民事通
    常保護令裁定之內容，竟基於違反保護令之犯意，於該保護
    令有效期間內之100 年2 月24日上午7 時許，在2 人位於新
    北市○○區○○路84號4 樓住處內，因與莊莉莉發生爭執，
    竟基於違反民事通常保護令及恐嚇之犯意，對莊莉莉嚇稱「
    我有向地下錢莊借錢，妳幫我還錢，不然砍死妳」等語，使
    莊莉莉心生畏懼，然莊莉莉仍予拒絕，劉建德憤而推倒屋內
    置物櫃及茶几（所涉毀棄損壞罪嫌未據告訴），以此方式為
    對莊莉莉為騷擾及精神上不法侵害。嗣於同日下午1 時13
    分許，莊莉莉報警處理，警方到場之際，劉建德仍承前違反
    民事通常保護令及恐嚇之接續犯意，對莊莉莉喝稱「等我晚
    上回來，我要你好看，你就知道」等語，使莊莉莉心生畏懼
    ，以此方式對莊莉莉為騷擾及精神上之不法侵害。
二、案經莊莉莉訴由新北市政府警察局新莊分局移請臺灣板橋地
    方法院檢察署檢察官偵查起訴。
    理  由
一、按被告以外之人於審判外之言詞或書面陳述，除法律有規定
    者外，不得作為證據，刑事訴訟法第159 條第1 項定有明文
    ；又被告以外之人於審判外之陳述，雖不符前4 條之規定，
    而經當事人於審判程序同意作為證據，法院審酌該言詞陳述
    或書面陳述作成時之情況，認為適當者，亦得為證據，同法
    第159 條之5 第1 項規定甚明。經查：本件被告及檢察官於
    本院審理時，對於本判決以下所引證據（包含供述及非供述
    證據）之證據能力均表示不爭執（見本院100 年5 月3 日準
    備程序筆錄第3 頁），復未於言詞辯論終結前，對前開證據
    之證據能力提出異議，本院審酌前揭證據作成之情況，亦無
    違法或不當之處，揆諸前揭規定，上開證據自均有證據能力
    無疑，合先敘明。
二、訊據被告矢口否認涉有上揭恐嚇及違反保護令等犯行，辯稱
    ：100 年1 月18日那天伊沒有恐嚇告訴人，伊拿剪刀是抵住
    自己的脖子要自殘，且要警察不要一直撞伊的門，桿子是用
    來擋住門。而同年2 月24日是伊對告訴人說有向地下錢莊借
    錢，因伊賺的錢都是在告訴人銀行裡面，有三萬元，伊有請
    告訴人將錢還伊，伊承認有罵告訴人並對告訴人大小聲，並
    摔房內的東西云云。經查：
（一）被告與告訴人莊莉莉為母子關係，二人間具有家庭暴力防
      治法第3 條第3 款所定之家庭成員關係，被告前因對告訴
      人有家庭暴力行為，經本院於99年10月27日以99年度家護
      字第1295號核發民事通常保護令，裁定被告不得對告訴人
      實施身體或精神上不法侵害之行為，亦不得對告訴人為騷
      擾之聯絡行為，保護令有效期間為1 年等事實，業據證人
      即告訴人莊莉莉於警詢、偵查中（100 年度偵字第3349號
      第10至13頁，第62、63頁，100 年度偵字第5931號偵查卷
      第4 至6 頁，第43、44頁）證述明確，並有本院99年度家
      護字第1295號民事通常保護令（同上5931號偵查卷第15頁
      正反面）1 份在卷可參，又被告因上述100 年1 月18日恐
      嚇告訴人莊莉莉行為而為警查獲後即知悉法院有核發上開
      保護令之情事乙節，業據被告於偵查中坦認在卷（同上59
      31號偵查卷第54頁正反面），應堪信為真實。
（二）又上開恐嚇及違反民事通常保護令之事實，業據證人即告
      訴人莊莉莉於警詢中及於偵查中證稱上情屬實（見100 年
      度偵字第5931號偵查卷第4 至6 頁、第42至44頁、第57、
      58頁），且經證人即分別於100 年1 月18日及同年2 月24
      日到場處理之員警羅世昌、張朝竣、蔡維誠於偵查中證述
      上情無核（見同上偵查卷第43至45頁），互核上開證人之
      證詞一致，且有案發現場客廳及廚房照片6 張及被告書立
      之借據1 紙可憑（見同上偵查卷第16頁、100 年度偵字第
      3349號偵查卷第71頁），堪認告訴人上揭證言，尚非無憑
      ，應堪採信。被告上揭辯詞，均屬事後卸責之詞，不足採
      信。
（三）綜上，被告所涉違反禁止實施家庭暴力及騷擾之保護令及
      恐嚇告訴人之犯行，罪證明確，自應依法論科。
三、按家庭暴力防治法所稱之「家庭暴力」者，為家庭成員間實
    施身體或精神上不法侵害之行為；所稱之「家庭暴力罪」者
    ，係指家庭成員間故意實施家庭暴力行為而成立其他法律所
    規定之犯罪；所稱之「騷擾」者，係指任何打擾、警告、嘲
    弄或辱罵他人之言語、動作或製造使人心生畏怖情境之行為
    ，家庭暴力防治法第2 條第1 款、第2 款及第3 款分別定有
    明文。經查，被告劉建德與告訴人莊莉莉係母子關係，業據
    被告供明在卷，是2 人間具有家庭暴力防治法第3 條第3 款
    所定之家庭成員關係。被告於民事通常保護令裁定有效期間
    內，而為前述恐嚇行為，應屬精神上不法侵害家庭暴力行為
    及騷擾行為而違反上開保護令之禁令。是核被告就犯罪事實
    (一)所為，係犯刑法第305 條之恐嚇危害安全罪。被告上開恐
    嚇危害安全，係於密接時、地內所為，且侵害同一法益，屬
    接續犯，應論以接續犯之事實上一罪。就犯罪事實(二)所為，
    則係犯家庭暴力防治法第61條第1 款、第2 款之違反保護令
    罪、刑法第305 條之恐嚇危害安全罪。被告上開犯行，雖同
    時違反民事通常保護令裁定所禁止之二款行為，然法院依家
    庭暴力防治法核發通常保護令者，該保護令內之數款規定，
    僅分別為不同之違反保護令行為態樣，被告以一犯意而違反
    同一保護令上所禁止之數態樣，為一違反保護令之行為，屬
    單純一罪，僅以一違反保護令罪論處。又被告上開恐嚇及違
    反保護令之犯行，各自分別於密切接近時、地為之且侵害同
    一法益，因而違反民事通常保護令裁定並部分觸犯刑法第30
    5 條恐嚇危害安全罪，數舉動間難以強行分離，顯分別係基
    於單一接續犯意為之，於法律評價上各應論以一行為。再被
    告如犯罪事實(二)所示之犯行，分別係以一行為觸犯上開違反
    保護令及恐嚇危害安全2 罪，為想像競合犯，應從一重之違
    反保護令罪處斷。而被告所為如犯罪事實(一)、(二)所示之犯行
    ，犯意各別，行為互殊，應予分論併罰。末查，被告有如事
    實欄所載之論罪科刑及執行情形，此有臺灣高等法院被告前
    案紀錄表1 份可查，其於有期徒刑執行完畢後，5 年內故意
    再犯本件有期徒刑以上之上開二罪，為累犯，均應依法加重
    其刑。爰審酌被告之素行情形，此有臺灣高等法院被告前案
    紀錄表1 份在卷可參，及為本件恐嚇告訴人之犯行，顯然無
    視於民事通常保護令之效力，法治觀念顯有不足，兼衡其犯
    罪動機、目的、手段、犯罪所生危害、智識程度、犯後態度
    等一切情狀，各量處如主文所示之刑，及均諭知易科罰金之
    折算標準，並定其應執行之刑，及諭知易科罰金之折算標準
    ，以示懲儆。
據上論斷，應依刑事訴訟法第229 條第1 項前段，家庭暴力防治
法第61條第1 款、第2 款，刑法第11條前段、第305 條、第55條
、第51條第5 款、第47條第1 項、第41條第1 項前段、第8 項，
判決如主文。
本案經檢察官姜麗君到庭執行職務。
中    華    民    國  100     年    5     月    31    日
                  刑事第十四庭  法  官  吳幸娥
以上正本證明與原本無異
如不服本判決，應於判決送達後10日內敘明上訴理由，向本院提
出上訴狀 (應附繕本) ，上訴於臺灣高等法院。其未敘述上訴理
由者，應於上訴期間屆滿後20日內向本院補提理由書「切勿逕送
上級法院」。
                                書記官  黃頌棻
中    華    民    國  100     年    5     月    31    日
附錄本案論罪科刑法條全文：
家庭暴力防治法第61條
違反法院依第14條第1 項、第16條第3 項所為之下列裁定者，為
本法所稱違反保護令罪，處3 年以下有期徒刑、拘役或科或併科
新臺幣10萬元以下罰金：
一、禁止實施家庭暴力。
二、禁止騷擾、接觸、跟蹤、通話、通信或其他非必要之聯絡行
為。
三、遷出住居所。
四、遠離住居所、工作場所、學校或其他特定場所。
五、完成加害人處遇計畫。
中華民國刑法第305條
以加害生命、身體、自由、名譽、財產之事，恐嚇他人致生危害
於安全者，處 2 年以下有期徒刑、拘役或 3 百元以下罰金。